臺灣嘉義地方法院民事裁定               100年度抗字第33號
抗  告  人  林清憲
相  對  人  黃碧枝
代  理  人  鄧承棟
上列抗告人因與相對人間本票裁定事件，對於中華民國100 年8
月5 日本院100 年度司票字第383 號裁定提起抗告，本院裁定如
下：
    主  文
抗告駁回。
抗告程序費用新臺幣壹仟元由抗告人負擔。
    理  由
一、本件相對人主張其執有抗告人簽發如附表所示並免除作成拒
    絕證書之本票2 紙（下稱系爭本票），詎經屆期提示後，未
    獲抗告人付款，爰提出系爭本票，聲請本院裁定准予強制執
    行。本院受理後，業於民國100 年8 月5 日以100 年度司票
    字第383 號裁定准予強制執行在案。
二、抗告意旨略以：相對人並未依法提示系爭本票，且抗告人已
    清償部分票款，本票債權已部分不存在，爰提起本件抗告等
    語。
三、按「在票據上簽名者，依票上所載文義負責。」、「執票人
    向本票發票人行使追索權時，得聲請法院裁定後強制執行。
    」票據法第5 條第1 項、第123 條分別定有明文。又按本票
    執票人，依票據法第123 條規定，聲請法院裁定許可對發票
    人為強制執行，係屬非訟事件，此項聲請之裁定，及抗告法
    院之裁定，僅係依非訟事件程序審查許可強制執行與否，並
    無確定實體上法律關係存否之效力。易言之，本票准許強制
    執行之裁定，屬非訟事件裁定，為裁定之法院僅就本票為形
    式上之審查，無從審酌屬於實體上法律關係之事由，抗告法
    院亦僅得就本票裁定強制執行事件為形式審查，不得審酌抗
    告人關於實體事項之抗辯。經核本件相對人主張其執有抗告
    人簽發之系爭本票，嗣屆期經提示不獲付款等情，業據提出
    該本票為證，抗告人雖主張相對人並未為付款之提示云云，
    惟按「匯票上雖有免除作成拒絕證書之記載，執票人仍應於
    所定期限內，為承兌或付款之提示，但對於執票人主張未為
    提示者，應負舉證之責。」票據法第95條定有明文。此項規
    定，依同法第124 條規定，於本票準用之。相對人主張系爭
    本票有免除作成拒絕證書之記載乙節，有相對人提出之本票
    可按，是抗告人自應就其主張相對人未為付款之提示之事實
    ，負舉證之責。
四、經查抗告人於本院100 年9 月14日期日雖到場陳稱兩造曾在
    其姊夫開設之律師事務所協商債務，有其姊夫得證明相對人
    未提示系爭本票云云，惟相對人已經陳明兩造間因系爭本票
    之債有多次協商，於兩造在相對人所開設之公司內協商時，
    相對人曾數次提示系爭本票等語，而抗告人則陳稱兩造於前
    開公司協商時，其姊夫並未在場等語。基上，抗告人之姊夫
    對於兩造在前開公司內協商時，相對人是否曾為付款之提示
    之事實，既未親自見聞，自無從為證人；是縱傳喚抗告人之
    姊夫為證人到場作證，至多僅能證明兩造在其姊夫開設之事
    務所協商時，相對人未提示系爭本票而已，並不能證明相對
    人未於前開公司進行協商時為付款之提示，自難認抗告人就
    其主張相對人未提示系爭本票之事實，已經舉證證明，是則
    抗告人主張相對人未為付款之提示乙節，即非可採。原法院
    依首揭規定裁定准予強制執行，於法並無不合。至抗告人之
    其餘抗告理由，係對於系爭本票債務之範圍有所爭執，為關
    於實體事項之抗辯，縱認抗告人之該抗辯屬實，揆諸上開規
    定及說明，亦非本件抗告之非訟程序所得審究。綜上，抗告
    人提起本件抗告為無理由，應予駁回。
中    華    民    國    100   年    9     月    15    日
               民事第一庭  審判長法  官  林芮伶
                                 法  官  李文輝
                                 法  官  林望民
以上正本係照原本作成
不得再抗告
中    華    民    國    100   年    9     月    15    日
                                 書記官  吳明蓉
┌─────────────────────────────────────────────────────────────┐
│ 本票附表：                                                                                              100年度抗字第33號│
├──┬───────────┬─────────┬───────────┬───────────┬────────────┤
│ 編 │發        票        日│  票  面  金  額  │到        期        日│  票   據   號   碼   │   備              考   │
│ 號 │                      │  （新  台  幣）  │                      │                      │                        │
├──┼───────────┼─────────┼───────────┼───────────┼────────────┤
│001 │100年3 月30日         │750,000元         │100年4 月15日         │CH0000000             │                        │
├──┼───────────┼─────────┼───────────┼───────────┼────────────┤
│002 │100年3 月30日         │750,000元         │100年5 月5 日         │CH0000000             │                        │
└──┴───────────┴─────────┴───────────┴───────────┴────────────┘